臺灣臺北地方法院刑事判決
110年度審訴字第1896號
公  訴  人  臺灣臺北地方檢察署檢察官
被      告  陳睿霆
            蕭偉源
上列被告等因詐欺等案件，經檢察官提起公訴（110年度偵字第1
3319號、第15349號），被告等均於本院準備程序中就被訴事實
為有罪之陳述，經本院告知簡式審判程序之旨，並聽取檢察官、
被告之意見後，本院合議庭裁定由受命法官獨任依簡式審判程序
審理，判決如下：
    主    文
壹、主刑部分：
    陳睿霆犯三人以上共同冒用公務員名義詐欺取財罪，處有期
    徒刑壹年陸月；又犯三人以上共同冒用公務員名義詐欺取財
    罪，處有期徒刑壹年捌月；應執行有期徒刑壹年拾月。
    蕭偉源犯三人以上共同冒用公務員名義詐欺取財罪，處有期
    徒刑壹年捌月。
貳、沒收部分：
    未扣案之陳睿霆犯罪所得沒收之，如全部或一部不能沒收或
    不宜執行沒收時，追徵其價額。
    未扣案之蕭偉源犯罪所得沒收之，如全部或一部不能沒收或
    不宜執行沒收時，追徵其價額。
    如附表編號一至三所示文件上偽造之公印文各壹枚，均沒收
    之。
    犯罪事實
一、陳睿霆於民國109年9月上旬，經由徐祥慶（經檢察官另行簽
    分偵辦）介紹加入真實身分不詳綽號「王老吉」、「天天娛
    樂」等成年人（無證據證明有未滿18歲之人）所組成以實施
    詐術為手段，而具有持續性、牟利性之有結構性詐欺集團犯
    罪組織（被告陳睿霆參與犯罪組織部分，業據臺灣新北地方
    法院另以110年度審訴字第2432號判處罪刑確定在案），蕭
    偉源則於109年9月29日前某不詳時間亦加入上開詐騙集團犯
    罪組織，並均與詐欺集團成員共同意圖為自己不法之所有，
    而基於三人以上共同冒用公務員名義詐欺取財、掩飾隱匿特
    定犯罪所得去向之洗錢等犯意聯絡，由該詐騙集團指示陳睿
    霆、蕭偉源擔任向被害人收取贓款之取款車手，分別為下列
    犯行：
　㈠先由該詐欺集團某不詳成年成員，在不詳處所成立詐欺機房
    ，並由機房人員其中一人於109年9月22日上午9時30分許撥
    打電話予乙○○，佯稱為乙○○涉嫌毒品、洗錢等犯罪，法院欲
    凍結資產，要求乙○○繳交保證金，致使乙○○陷於錯誤，爰依
    指示領取現金新臺幣48萬元並前往址設臺北市○○區○○○路0段
    000號之谷墨旅館，陳睿霆接獲「王老吉」、「天天娛樂」
    指示後，於109年9月22日下午3時15分許亦前往谷墨旅館，
    向乙○○收取新臺幣48萬元後，前往臺北市○○區○○街000號將
    該贓款交付詐欺集團上游並收取報酬新臺幣5,000元。
　㈡復於109年9月23日上午9時45分，由詐欺集團不詳成員撥打電
    話予丁○○，佯稱丁○○有高額電信費未繳納，其門號恐涉及槍
    枝、毒品買賣，需檢查丁○○金錢來源，致丁○○陷於錯誤，爰
    依指示領取美金現鈔2萬元，於109年9月23日下午2時許，陳
    睿霆接獲徐祥慶指示後，亦持偽造之「臺灣臺北地方法院檢
    察署分案調查證物清單」偽造之函文，前往新北市新店區寶
    中路與品牌路口，交付該偽造之公文書並向丁○○收取一包內
    含美金2萬元、金融卡2張【郵局帳號000-00000000000000號
    ，戶名丁○○；中國信託商業銀行帳號000-000000000000號，
    戶名丁○○（起訴書就金融卡部分漏載而均應予補正）】的包
    裹，再轉交該包裹及內含贓款予詐欺集團上游並收取報酬新
    臺幣3,000元（按：該包裹內含之2金融帳戶中，中國信託帳
    戶嗣分別於①109年9月23日下午2時42分許，在臺北市○○區○○
    路00號1樓的統一超商興信鑫店ATM遭提領新臺幣120,000元
    、②109年9月24日下午3時54分許，在新北市○○區○○路000號
    統一超商綠雅店ATM遭提領新臺幣11,000元。起訴書就此部
    分漏載而均應予補正）；又詐欺集團成員復於109年9月29日
    上午10時許，佯稱為吳姓主任檢察官再度撥打電話予丁○○，
    要求丁○○再行提領美金1萬8,000元做資金核對，致丁○○陷於
    錯誤提領美金1萬8,000元後，於109年9月29日下午2時許，
    前往新北市新店區捷運總站，蕭偉源接獲詐欺集團之指示後
    ，亦持偽造之「臺灣臺北地方法院檢察署分案調查證物清單
    」偽造之函文，前往新北市新店區捷運總站，交付該偽造之
    公文書並向丁○○收取美金1萬8,000元贓款後，轉交贓款予詐
    欺集團上游並收取報酬新臺幣3,000元。嗣經乙○○、丁○○驚
    覺受騙遂報警處理，始循線查悉上情。
二、案經乙○○訴由臺北市政府警察局大安分局，丁○○訴由新北市
    政府警察局新店分局報請臺灣臺北地方檢察署檢察官偵查起
    訴。
    理    由
一、認定犯罪事實所憑之證據及理由：
　　上揭犯罪事實，業經被告陳睿霆、蕭偉源於偵查中供述在卷
    ，復於本院準備程序及審理時均坦承不諱（見本院卷第65、
    73、119、129頁），核與證人即告訴人乙○○、丁○○於警詢之
    證述（見偵13319卷第15至18頁、偵15349卷第21至25、27至
    28頁）皆大致相符，且有109年9月22日臺北市○○區○○○路000
    0號現場監視器翻拍相片、內政部警政署109年12月31日刑紋
    字第1098040347號鑑定書、新北市政府警察局新店分局110
    年9月7日新北警店刑字第1104125537號函所附偽造函文、臺
    灣新北地方檢察署檢察官109年度偵字第43564號起訴書、臺
    灣士林地方檢察署檢察官110年度少連偵字第2號起訴書、臺
    灣士林地方檢察署檢察官109年度偵字第17825起訴書、偽造
    之「109年9月22日臺灣臺北地方法院法院公證款收據」、告
    訴人丁○○提出之臺灣銀行匯出匯款賣匯水單/交易憑證、存
    摺交易明細、109年9月23日下午2時許新北市○○區○○路○○○○○
    ○○○○○○000○0○00○○○0○00○○○○市○○區○○路00號對面現場監視
    器翻拍相片（見偵13319卷第13、19、51至57、97至102、10
    3至106、113至115頁、偵15349卷第29至31、33至40、41、4
    3、57、59至61、191至196、197至199、207至209頁）等件
    在卷可稽，足認被告2人上開任意性自白與事實相符，應堪
    採信，是本案事證明確，被告等犯行洵堪認定，應依法論科
    。
二、論罪：
　㈠參與犯罪組織：
　⒈按行為人以一參與詐欺犯罪組織，並分工加重詐欺行為，同
    時觸犯參與犯罪組織罪及加重詐欺取財罪，雖其參與犯罪組
    織之時、地與加重詐欺取財之時、地，在自然意義上非完全
    一致，然二者仍有部分合致，且犯罪目的單一，依一般社會
    通念，認應評價為一罪方符合刑罰公平原則，應屬想像競合
    犯，如予數罪併罰，反有過度評價之疑，實與人民法律感情
    不相契合（最高法院107年度台上字第1066號判決意旨參照
    ）。次按加重詐欺罪，係侵害個人財產法益之犯罪，其罪數
    之計算，核與參與犯罪組織罪之侵害社會法益有所不同，審
    酌現今詐欺集團之成員皆係為欺罔他人，騙取財物，方參與
    以詐術為目的之犯罪組織。倘若行為人於參與詐欺犯罪組織
    之行為繼續中，先後多次為加重詐欺之行為，因參與犯罪組
    織罪為繼續犯，犯罪一直繼續進行，直至犯罪組織解散，或
    其脫離犯罪組織時，其犯行始行終結。故該參與犯罪組織與
    其後之多次加重詐欺之行為皆有所重合，然因行為人僅為一
    參與犯罪組織行為，侵害一社會法益，屬單純一罪，應僅就
    「該案中」與參與犯罪組織罪時間較為密切之首次加重詐欺
    犯行論以參與犯罪組織罪及加重詐欺罪之想像競合犯，而其
    他之加重詐欺犯行，祗需單獨論罪科刑即可，無需再另論以
    參與犯罪組織罪，以避免重複評價。是如行為人於參與同一
    詐欺集團之多次加重詐欺行為，因部分犯行發覺在後或偵查
    階段之先後不同，肇致起訴後分由不同之法官審理，為裨益
    法院審理範圍明確、便於事實認定，即應以數案中「最先繫
    屬於法院之案件」為準，以「該案件」中之「首次」加重詐
    欺犯行與參與犯罪組織罪論以想像競合。縱該首次犯行非屬
    事實上之首次，亦因參與犯罪組織之繼續行為，已為該案中
    之首次犯行所包攝，該參與犯罪組織行為之評價已獲滿足，
    自不再重複於他次詐欺犯行中再次論罪，俾免於過度評價及
    悖於一事不再理原則。至於「另案」起訴之他次加重詐欺犯
    行，縱屬事實上之首次犯行，仍需單獨論以加重詐欺罪，以
    彰顯刑法對不同被害人財產保護之完整性，避免評價不足（
    參見最高法院109年度台上字第3945號判決意旨）。
　⒉查本案詐騙集團，係由3人以上所組成，以施用詐術為其手段
    ，且組成之目的即在向被害人詐取金錢，具有牟利性；又本
    案詐騙集團係由相異成員以電話假冒電信人員、警員、地檢
    署人員、法院人員方式詐騙被害人即告訴人，致被害人陷於
    錯誤，而將現金交付車手，由車手前往向告訴人收取款項並
    交付上游收水，以此方式將詐得款項交付本案詐騙集團之上
    游成員以朋分贓款，足見本案詐騙集團之任務分工縝密，犯
    罪計畫周詳，顯非為立即實施犯罪而隨意組成，成員彼此間
    相互配合，於一定期間內存續，以實施詐術為手段，所組成
    具有持續性及牟利性之「有結構性組織」無訛。職是，本案
    詐騙集團確屬組織犯罪防制條例第2條第1項所稱之犯罪組織
    。又被告蕭偉源自承其於110年9月29日起加入本案詐騙集團
    （見偵13319卷第78頁，本院卷第72頁），且如本案犯罪事
    實欄㈡之行為，確係其加入該集團後之第一件，已屬組織犯
    罪防制條例第3條第1項後段之參與犯罪組織行為，依前揭說
    明，就被告蕭偉源如犯罪事實欄㈡所示首次參與加重詐欺取
    財之行為，應論以參與犯罪組織罪。　
　㈡洗錢：
　　按洗錢防制法所稱「洗錢」行為，依第2條規定，係指：一
    、意圖掩飾或隱匿特定犯罪所得來源，或使他人逃避刑事追
    訴，而移轉或變更特定犯罪所得；二、掩飾或隱匿特定犯罪
    所得之本質、來源、去向、所在、所有權、處分權或其他權
    益者；三、收受、持有或使用他人之特定犯罪所得。並於第
    14條、第15條規定其罰則，俾防範犯罪行為人藉製造資金流
    動軌跡斷點之手段，去化不法利得與犯罪間之聯結。亦即，
    洗錢防制法之立法目的，在於防範及制止因犯第3條所列之
    特定犯罪而取得或變得之財物或財產上利益及其之孳息，藉
    由包含處置（即將特定犯罪所得直接予以移轉或變更）、分
    層化（即以迂迴層轉、化整為零之多層化包裝方式，掩飾或
    隱匿特定犯罪所得）及整合（即收受、持有或使用他人之特
    定犯罪所得，使之回流至正常金融體系，而得以合法利用享
    受）等各階段之洗錢行為，使其形式上轉換成為合法來源，
    以掩飾或切斷特定犯罪所得與犯罪之關聯性，而藉以逃避追
    訴、處罰（最高法院刑事大法庭108年度台上大字第3101號
    裁定同斯旨）。查本案詐騙集團成員詐欺告訴人乙○○、丁○○
    ，繼由同案車手即被告2人從告訴人乙○○、丁○○處收受取得
    現金款項，交由集團成員上繳餘款，層層轉手交付上游詐騙
    集團成員，其作用在於將詐騙集團成員詐欺被害人所取得贓
    款，透過處置或分層化，客觀上得以切斷詐騙所得金流之去
    向，阻撓國家對詐欺犯罪所得之追查，被告2人知悉其收受
    現款並交付上游之行為得以切斷詐欺金流之去向，主觀上亦
    具有掩飾、隱匿該財產與犯罪之關聯性，以逃避國家追訴、
    處罰之犯罪意思，其所為係屬洗錢防制法第2條第1、2款所
    稱之洗錢行為甚明，應依同法第14條之規定論處。　
　㈢加重詐欺取財：
　　又本案被告2人與其他詐騙集團成員所犯上開共同詐欺犯行
    ，係冒用警員、地檢署人員、法院人員之公務員名義犯之，
    又其所涉共同詐欺之詐騙集團成年成員，至少計有撥打詐騙
    電話冒充中華電信人員1名、冒充警官成員1名、地檢署成員
    1名等人，即係3人以上共同對被害人等實行詐騙，是上揭被
    告及詐騙集團成員等人之行為應均該當刑法第339條之4第1
    項第1款、第2款之構成要件。
　㈣按刑法所謂公印，係指公署或公務員職務上所使用之印信 而
    言，又所謂公印或公印文，係專指表示公署或公務員資格之
    印信而言，即俗稱大印與小官印及其印文，公印之形式凡符
    合印信條例規定之要件而製頒，無論為印、關防、職章、圖
    記，如足以表示其為公務主體之同一性者，均屬之。查如附
    表編號一至三所示文書，其上偽造之「法務部行政執行署台
    北凍結管制命令執行官印」、「臺灣臺北地方法院檢察署印
    」印文，係表彰我國法務部、檢察機關之全銜，符合印信條
    例所規定製頒之印信，自屬公印文無訛。從而該文書以「法
    務部行政執行署」、「臺灣臺北地方法院檢察署」名義製作
    ，並以「法院公證帳戶申請書臺灣臺北地方法院法院公證本
    款收據」、「臺灣臺北地方法院檢察署分案調查證物清單」
    作為文書名稱，並列載「109年度刑偵字第B-37號」、「109
    年度甲○平股（偵）字第6297號案件」之案號外觀，足使人
    誤信為真正之公文書，從而如附表編號一至三所示文書應均
    屬偽造之公文書無疑。
　㈤故核：
　⒈被告陳睿霆就犯罪事實㈠、㈡所為，均係犯刑法第216條、第2
    11條行使偽造公文書罪、同法第339條之4第1項第1款、第2
    款之三人以上共同冒用公務員名義詐欺取財罪，及洗錢防制
    法第14條第1項之一般洗錢罪。
　⒉被告蕭偉源就犯罪事實㈡所為，係犯組織犯罪防制條例第3條
    第1項後段之參與犯罪組織罪，刑法第216條、第211條行使
    偽造公文書罪、同法第339條之4第1項第1款、第2款之三人
    以上共同冒用公務員名義詐欺取財罪，及洗錢防制法第14條
    第1項之一般洗錢罪。
　㈥共同正犯：
　　被告2人與真實身分不詳、暱稱「王老吉」、「天天娛樂」
    ，及其他詐騙集團成員間（包括撥打詐騙電話之人等），有
    犯意聯絡及行為分擔，應論以共同正犯。
　㈦想像競合：
　⒈被告陳睿霆及所屬詐騙集團成員共同所犯行使偽造公文書罪
    、加重詐欺罪、洗錢罪間，有局部同一之情形，應認係以一
    行為同時觸犯數罪，屬想像競合犯，依刑法第55條前段規定
    ，應從一法定刑較重之三人以上共同冒用公務員名義詐欺取
    財罪處斷。
　⒉被告蕭偉源及所屬詐騙集團成員共同所犯參與犯罪組織罪、
    行使偽造公文書罪、加重詐欺罪、洗錢罪間，有局部同一之
    情形，應認係以一行為同時觸犯數罪，屬想像競合犯，依刑
    法第55條前段規定，應從一法定刑較重之三人以上共同冒用
    公務員名義詐欺取財罪處斷。
　㈧按詐欺取財罪既係為保護個人之財產法益而設，則關於行為
    人詐欺犯罪之罪數計算，除非存在時間或空間上之全部或局
    部之重疊關係，否則原則上自應依遭受詐騙之被害人人數定
    之。查被告陳睿霆於犯罪事實欄㈠、㈡所示時地，擔任取款
    車手向告訴人乙○○、丁○○收取款項，顯係對不同被害對象即
    告訴人乙○○、丁○○施行詐術而騙得款項，所侵害之被害人法
    益均具差異性，犯罪行為亦各自獨立，足認其犯意各別，行
    為互殊，應予分論併罰。
　㈨累犯裁量不予加重本刑之論述：
　　被告蕭偉源前因：①施用第一、二級毒品、妨害公務、肇事
    逃逸案件，經臺灣新北地方法院（下稱新北地院）以102年
    度交訴字第153號判決分別判處有期徒刑8月、5月、4月、4
    月、7月確定；②施用第一級毒品案件，經新北地院以102年
    度審訴字第260號判決判處有期徒刑8月確定，上開①至②所示
    案件經新北地院以104年度聲字第2952裁定應執行有期徒刑2
    年3月確定（指揮書執行期間為104年7月1日至106年9月30日
    ），復與另案接續執行，於108年6月14日縮短刑期假釋出監
    並付保護管束等情，有臺灣高等法院被告前案紀錄表附卷可
    參。是被告假釋時，其所犯上開①至②所示案件業已執行完畢
    ，被告受徒刑之執行完畢後，5年以內故意再犯本案有期徒
    刑以上之罪，固為累犯，惟本院依司法院釋字第775號解釋
    意旨，審酌被告構成累犯之前案與本案之罪質不同，犯罪型
    態、不法內涵亦均屬有別，難認其對於本案犯行具有累犯之
    特別惡性及刑罰反應力薄弱之情形，爰裁量不予加重其法定
    最低本刑。　
三、科刑：　　
　㈠刑之減輕事由：
　  按想像競合犯之處斷刑，本質上係「刑之合併」。其所謂從
    一重處斷，乃將想像競合犯組成之評價上數罪，合併為科刑
    一罪，其所對應之刑罰，亦合併其評價上數罪之數法定刑，
    而為一個處斷刑。易言之，想像競合犯侵害數法益者皆成立
    犯罪，論罪時必須輕、重罪併舉論述，同時宣告所犯各罪名
    ，包括各罪有無加重、減免其刑之情形，亦應說明論列，量
    刑時併衡酌輕罪部分量刑事由，評價始為充足，然後依刑法
    第55條前段規定「從一重處斷」，非謂對於其餘各罪可置而
    不論。因此，法院決定處斷刑時，雖以其中最重罪名之法定
    刑，做為裁量之準據，惟於裁量其輕重時，仍應將輕罪合併
    評價在內，故對於被告於偵、審自白各犯行，是否適用洗錢
    防制法第16條第2項之規定就所犯同法第14條第1項之洗錢罪
    部分減輕其刑，若僅泛言被告已從一重之刑法第339條之4第
    1項第2款之罪處斷，無從適用前述規定減刑，則於法未合（
    最高法院108年度台上字第4405號、第4408號判決同斯旨；
    另最高法院108年度台上字第2402號判決則具體指明有組織
    犯罪防制條例第3條第1項但書及第8條第1項後段規定之適用
    ；最高法院109年度台上字第81號判決則認有組織犯罪防制
    條例第8條第1項後段規定之適用）。準此：
　  ⒈就組織犯罪防制條例部分：　
　  ⑴按犯組織犯罪防制條例第3條之罪，偵查及審判中均自白者
      ，減輕其刑，同法第8條第1項後段定有明文。查被告蕭偉
      源就犯罪事實㈡所載犯行，於偵、審時就加入本案詐騙集
      團擔任車手乙節坦承不諱，堪認被告於偵查與審判中均對
      參與犯罪組織犯行自白，應依組織犯罪條例第8條第1項後
      段減輕其刑。
  　⑵本院審酌被告蕭偉源在該詐欺犯罪組織擔任車手，且造成
      本案告訴人丁○○財產上損失甚鉅，難認參與情節輕微，爰
      不依組織犯罪防制條例第3條第1項但書規定減輕其刑（依
      刑罰封鎖作用，自不得免除其刑）。
  　⒉就洗錢防制法部分：
　  　查被告陳睿霆就犯罪事實欄㈠、㈡所為，被告蕭偉源就犯
      罪事實欄㈡所為，均於本院審理時自白一般洗錢犯行，依
      洗錢防制法第16條第2項規定原應減輕其刑，惟被告2人所
      犯一般洗錢罪係屬想像競合犯其中之輕罪，被告2人就本
      案犯行，各係從一重之三人以上共同冒用公務員名義詐欺
      取財罪，是就此部分想像競合輕罪得減刑部分，依上開說
      明，均由本院於後述依刑法第57條量刑時，一併衡酌該部
      分減輕其刑事由。
  ㈡量刑：　
　  爰審酌被告2人正值青壯，不思循正當管道獲取財物，竟參
    與詐騙集團行騙，利用一般民眾欠缺法律專業知識，對於檢
    警機關組織分工與案件進行流程未盡熟稔，及信賴公務員執
    行職務之公權力，而三人以上共同以冒用公務員名義等方式
    ，遂行渠等詐欺取財犯行，斲傷民眾對警察機關職務執行之
    信賴，嚴重破壞國家機關公權力行使之威信，加深告訴人及
    民眾對社會之不信任感，且迄今未能賠償告訴人2人所受損
    失，誠不宜寬貸；惟念被告2人犯後均坦承犯行，兼衡被告2
    人在本案犯罪中所扮演之角色及參與犯罪之程度、收取及上
    繳財物之金額，暨其智識教育程度（被告陳睿霆自述國中畢
    業、被告蕭偉源自述國中肄業）、生活及家庭經濟狀況（被
    告陳睿霆前以打零工維生，現另案在監執行中，經濟勉持；
    被告蕭偉源原擔任送貨員工作，現另案在監執行中，經濟勉
    持，尚須扶養高齡父母）、犯罪動機、目的、手段、告訴人
    2人所遭詐騙款項非微、所生損害等一切情狀，分別量處如
    主文所示之刑，並就被告陳睿霆部分定其應執行刑。
四、不予宣告強制工作：
　  按106年4月19日修正公布之組織犯罪防制條例第3條第3項固
    規定：「犯第1項之罪者，應於刑之執行前，令入勞動場所
    ，強制工作，其期間為3年」（嗣107年1月3日修正公布第3
    條，但本項並未修正）。然該規定就受處分人之人身自由所
    為限制，違反憲法比例原則及憲法明顯區隔原則之要求，與
    憲法第8條保障人身自由之意旨不符，而業經司法院大法官
    於110年12月10日以釋字第812號解釋宣告違憲，並自該解釋
    公布之日起失其效力。本案即毋庸再予論究是否適用強制工
    作。
五、沒收：
  ㈠偽造公文書、公印文部分：
　  查被告2人及所屬詐騙集團成員於附表編號一至三所示文件
    上偽造之「法務部行政執行署台北凍結管制命令執行官印」
    公印文1枚、「臺灣臺北地方法院檢察署印」公印文2枚，依
    刑法第219條規定，不問屬於犯人與否，沒收之。至附表編
    號一至三所示偽造之公文書，因各已交付告訴人乙○○、丁○○
    ，非屬被告2人所有，不予宣告沒收。
　㈡犯罪所得部分：
　⒈按犯罪所得，屬於犯罪行為人者，沒收之，於全部或一部不
    能沒收或不宜執行沒收時，追徵其價額，刑法第38條之1第1
    項前段、第3項分別定有明文。查：
　⑴被告陳睿霆本案擔任取款車手，就犯罪事實欄㈠部分，向告
    訴人乙○○取得現金新臺幣48萬元後，分得新臺幣5,000元作
    為報酬，贓款則全數上繳詐騙集團上游；就犯罪事實欄㈡部
    分，向告訴人丁○○取得現金美金2萬元後，分得新臺幣3,000
    元作為報酬，贓款則全數上繳詐騙集團上游，業據被告陳睿
    霆於警詢、偵查及本院審理時中供陳明確（見偵13319卷第1
    1、156頁，偵15349卷第17、248頁；本院卷第120頁），堪
    認被告本案犯罪所得共為新臺幣8,000元，且未扣案，應依
    前揭規定宣告沒收之，並於全部或一部不能沒收或不宜執行
    沒收時，追徵其價額。
　⑵被告蕭偉源本案擔任取款車手，就犯罪事實欄㈡部分，向告
    訴人丁○○取得現金美金1萬8,000元後，分得新臺幣3,000元
    作為報酬，贓款則全數上繳詐騙集團上游，業據被告蕭偉源
    於警詢、偵查及本院審理時中供陳明確（見偵13319卷第78
    頁；本院卷第65頁），堪認被告本案犯罪所得共為新臺幣3,
    000元，且未扣案，應依前揭規定宣告沒收之，並於全部或
    一部不能沒收或不宜執行沒收時，追徵其價額。
　⒉次按共同正犯之犯罪所得，沒收或追徵，應就各人所分得之
    數額分別為之。而所謂各人「所分得」，係指各人「對犯罪
    所得有事實上之處分權限」，法院應視具體個案之實際情形
    而為認定，倘若共同正犯各成員內部間，對於不法利得分配
    明確時，固應依各人實際分配所得沒收；然若共同正犯成員
    對不法所得並無處分權限，其他成員亦無事實上之共同處分
    權限者，自不予諭知沒收；至共同正犯各成員對於不法利得
    享有共同處分權限時，則應負共同沒收之責。法院應視具體
    個案之實際情形，依自由證明程序釋明合理之依據以認定之
    。經查，卷內尚無積極證據可證明被告2人就本案有何實際
    獲取之犯罪利得，亦無從認定其就之有何事實上處分權。是
    依刑法第38條之2第2項規定，爰不予宣告沒收、追徵。
　⒊末按犯洗錢防制法第14條之罪，其所移轉、變更、掩飾、隱
    匿、收受、取得、持有、使用之財物或財產上利益，沒收之
    ；犯第15條之罪，其所收受、持有、使用之財物或財產上利
    益，亦同，洗錢防制法第18條第1項定有明文。惟因洗錢行
    為之標的是否限於行為人者始得宣告沒收，法無明文，是倘
    法條未規定「不問屬於犯罪行為人與否均沒收」時，自仍以
    屬於被告所有者為限，始應予沒收。查本件被告陳睿霆於擔
    任取款車手分別向告訴人乙○○、丁○○取得現金新臺幣48萬元
    、美金2萬元後，各獲得報酬新臺幣5,000元、3,000元；被
    告蕭偉源於擔任取款車手向告訴人丁○○取得現金美金1萬8,0
    00元後，獲得報酬新臺幣3,000元，其餘贓款則均全數上繳
    詐騙集團上游，足見該新臺幣48萬元、美金2萬元及1萬8,00
    0元款項，皆已非屬被告2人所有，亦無證據證明被告2人就
    此等款項具有事實上之管領處分權限，參酌上開所述，除前
    述被告2人各分得之報酬外，尚難逕依洗錢防制法第18條第1
    項或刑法第38條之1第1項前段規定，就該部分（即現金新臺
    幣48萬元、美金2萬元及1萬8,000元）對被告2人宣告沒收，
    附此敘明。　
據上論斷，應依刑事訴訟法第284條之1、第273條之1第1項、第2
99條第1項前段，組織犯罪防制條例第3條第1項後段、第8條第1
項後段，洗錢防制法第2條第1款、第2款、第14條第1項、第16條
第2項，刑法第11條、第28條、第211條、第216條、第339條之4
第1項第1款、第2款、第55條、第51條第5款、第38條之1第1項前
段、第3項、第219條，刑法施行法第1條之1第1項，判決如主文
。
本案經檢察官葉耀群提起公訴，檢察官黃思源、羅嘉薇到庭執行
職務。
中　　華　　民　　國　　111 　年　　1 　　月　　27　　日
　　　　　　　　　刑事第二十一庭法　官  歐陽儀
上正本證明與原本無異。 
如不服本判決應於收受送達後20日內向本院提出上訴書狀，並應
敘述具體理由；其未敘述上訴理由者，應於上訴期間屆滿後20日
內向本院補提理由書（均須按他造當事人之人數附繕本）「切勿
逕送上級法院」。告訴人或被害人如對於本判決不服者，應具備
理由請求檢察官上訴，其上訴期間之計算係以檢察官收受判決正
本之日期為準。 因疫情而遲誤不變期間，得向法院聲請回復原
狀。
                                書記官  程于恬
中　　華　　民　　國　　111 　年　　1 　　月　　28　　日
附表：偽造之公文書
編號 物品名稱及數量 備註 一 名稱為「法院公證帳戶申請書臺灣臺北地方法院法院公證本款收據」公文書（其上以機器繕打「109年度刑偵字第B-37號」、「法院公證官：陳東明」、「收款執行官：李志威」等語，並有偽造之「法務部行政執行署台北凍結管制命令執行官印」（公印文1枚）。 見偵13319卷第19頁所示 二 名稱為「臺灣臺北地方法院檢察署分案調查證物清單」公文書（其上以機器繕打「109年度甲○平股（偵）字第6297號案件」、「檢察官：張文華」、「中華民國：109年9月23日」等語，並有偽造之「臺灣臺北地方法院檢察署印」（公印文1枚）。 見偵13319卷第55頁所示 三 名稱為「臺灣臺北地方法院檢察署分案調查證物清單」公文書（其上以機器繕打「109年度甲○平股（偵）字第6297號案件」、「檢察官：張文華」、「中華民國：109年9月29日」等語，並有偽造之「臺灣臺北地方法院檢察署印」（公印文1枚）。 見偵13319卷第57頁所示 

附錄本案論罪科刑法條全文：
組織犯罪防制條例第3條：
發起、主持、操縱或指揮犯罪組織者，處3年以上10年以下有期
徒刑，得併科新臺幣1億元以下罰金；參與者，處6月以上5年以
下有期徒刑，得併科新臺幣1千萬元以下罰金。但參與情節輕微
者，得減輕或免除其刑。
具公務員或經選舉產生之公職人員之身分，犯前項之罪者，加重
其刑至二分之一。
犯第1項之罪者，應於刑之執行前，令入勞動場所，強制工作，
其期間為3年。
前項之強制工作，準用刑法第90條第2項但書、第3項及第98條第
2項、第3項規定。
以言語、舉動、文字或其他方法，明示或暗示其為犯罪組織之成
員，或與犯罪組織或其成員有關聯，而要求他人為下列行為之一
者，處3年以下有期徒刑，得併科新臺幣3百萬元以下罰金：
一、出售財產、商業組織之出資或股份或放棄經營權。
二、配合辦理都市更新重建之處理程序。
三、購買商品或支付勞務報酬。
四、履行債務或接受債務協商之內容。
前項犯罪組織，不以現存者為必要。
以第5項之行為，使人行無義務之事或妨害其行使權利者，亦同
。
第5項、第7項之未遂犯罰之。

中華民國刑法第211條（偽造變造公文書罪）：
偽造、變造公文書，足以生損害於公眾或他人者，處1 年以上7
年以下有期徒刑。

中華民國刑法第216 條（行使偽造變造或登載不實之文書罪）：
行使第210 條至第215 條之文書者，依偽造、變造文書或登載不
實事項或使登載不實事項之規定處斷。

中華民國刑法第339條之4：
犯第339條詐欺罪而有下列情形之一者，處1年以上7年以下有期
徒刑，得併科1 百萬元以下罰金：
一、冒用政府機關或公務員名義犯之。
二、三人以上共同犯之。
三、以廣播電視、電子通訊、網際網路或其他媒體等傳播工具，
    對公眾散布而犯之。
前項之未遂犯罰之。

洗錢防制法第2條
本法所稱洗錢，指下列行為：
一、意圖掩飾或隱匿特定犯罪所得來源，或使他人逃避刑事追訴
    ，而移轉或變更特定犯罪所得。
二、掩飾或隱匿特定犯罪所得之本質、來源、去向、所在、所有
    權、處分權或其他權益者。
三、收受、持有或使用他人之特定犯罪所得。

洗錢防制法第14條
有第二條各款所列洗錢行為者，處 7 年以下有期徒刑，併科新
臺幣 5 百萬元以下罰金。
前項之未遂犯罰之。
前二項情形，不得科以超過其特定犯罪所定最重本刑之刑。